【裁判字號】    92,破,2
【裁判日期】    921017
【裁判案由】    
【裁判全文】
臺灣雲林地方法院民事裁定  九十二年度破字第二號
    聲  請  人  甲○○○○○○.
    法定代理人  乙○○○○  S.
    代  理  人  朱蕙敏律師
                蕭彩綾律師
    相  對  人  宏盛電線工廠股份有限公司
                         設雲.
    法定代理人  蔡政郎   住同.
    代  理  人  丙○○   住同.
右當事人間聲請宣告破產事件，本院裁定如左：
    主      文
聲請駁回。
聲請程序費用由聲請人負擔。
    理      由
一、按債務人不能清償債務者，得由債權人聲請法院宣告破產（破產法第一條第一項
    參照），而所謂債務人不能清償，係指債務人毫無理由停止支付、或因清償能力
    不足而停止支付，始得推定為不能清償。如因訴訟未決而尚未給付，自與前揭法
    條規定不合，其聲請宣告破產，自不能准許。次按破產之聲請，應以多數債權人
    之存在為前提，如債權人僅有一人，既與第三人無涉，自無聲請破產之必要（最
    高法院六十五年台抗字第三二五號判例參照）。
二、本件聲請意旨略以：聲請人為設於瑞士之貿易公司，乃瑞士第三大民營企業，與
    相對人素有業務往來，嗣於民國九十一年五月九日，相對人因營運資金之需要，
    乃邀同其負責人蔡政郎與聲請人訂立一借貸合約書，向聲請人借款美金四百萬元
    ，聲請人乃依約於同年月十日貸與該款項。據借貸合約書第七條之約定，相對人
    原自九十一年六月間起至十一月間起逐月於每月末日清償上開借款之利息；另應
    於九十一年十二月三十一日清償美金六十萬元及利息，俾使其當日積欠聲請人之
    借款本息合計不逾上開合約書所約定之美金三百四十萬元，詎其屆期均未加清償
    ，經聲請人於九十二年二月二十六日發函催告，相對人公司仍置之不理，依據上
    開合約書第十一條之約定，其借款應視為全部到期，相對人應立即清償積欠之本
    息。而相對人除積欠聲請人公司借款外，並積欠多家銀行借款，目前財務狀況已
    呈資產不足清償負債之狀況，聲請人為保障權益，無已為本件破產之聲請，爰依
    法聲請宣告破產云云。
三、相對人則以下列陳述置辯：(一)按涉外民事法律適用法第六條第一項明定：「法律
    發生債之關係者，其成立要件及效力，依當事人意思定其應適用之法律」，本案
    債權人為瑞士國籍，因借款關係與相對人在民國九十一年五月九日簽訂契約，明
    訂因該契約所發生之爭訟均以英國法律為準據法，並為英國法院所管轄，因此本
    國法院對本件破產事件無審判權。(二)相對人與聲請人間訂購銅板，並於九十一年
    八月依約付清貨款，然聲請人以竟以故意欺瞞及偽造憑證記載內容之手段，違約
    交付多批品質不良或幾為廢銅之貨品，致相對人受有嚴重損害，是聲請人對相對
    人雖有美金四百萬元之債權，然相對人對聲請人亦有債務不履行之損害賠償請求
    權，且得請求之損害賠償金額遠高於借款美金四百萬元，一經抵銷後，相對人並
    未積欠聲請人任何債務。
四、按破產事件專屬於債務人或破產人住所地之地方法院管轄，債務人或破產人有營
    業所者，專屬其主營業所所在地之地方法院管轄，破產法第二條定有明文。本件
    為破產事件，而與一般債之關係所生之訟爭有別，應依破產事件之相關規定定其
    管轄。又本件債務人即相對人宏盛電線工廠股份有限公司之營業所所在地為雲林
    縣斗六市○○里○○路一百三十三號，是本院確為本件破產事件之專屬管轄法院
    ，先予敘明。
五、聲請人主張相對人對其有美金四百萬元之借款債務一節，固提出借款契約書、聲
    請人存證信函影本為證，且為相對人所不爭。然查，相對人之資產總額至九十一
    年十二月三十一日止尚有八億二千三百十九萬九千二百五十六元，負債總額則為
    七億一千六百七十三萬六千零三十二元，此有本院依職權向財政部臺灣省中區國
    稅局雲林縣分局函調相對人九十一年營利事業所得稅資產負債表一份可參，足見
    相對人所負之債務尚未超過其資產。且聲請人於九十二年二月二十六日始發函催
    告借款債權全部到期，距聲請破產之時僅四個月，而聲請人又未提出其他證據釋
    明相對人確已欠缺清償資力且繼續性之不能支付，是聲請人主張相對人有符合破
    產法第一條第一項之不能清償債務云云，尚非可採。
六、再查，相對人主張其停止支付對聲請人美金四百萬元之借款，係因其對聲請人尚
    有債務不履行之損害賠償債權，金額超過美金六百萬元，兩者抵銷後，相對人並
    未積欠聲請人任何債務，並提出刑事告訴狀、聲請人致相對人往來銀行通知書、
    相對人回覆聲請人律師函、求償律師函、高檢署發回續查通知函、發票及信用狀
    等資料為證，足見相對人之主張尚非空言否認。不論相對人對聲請人主張抵銷是
    否有理由，相對人基於正當理由行使抵銷權而拒絕支付，仍與一般債務人對於債
    權人表示不能支付而停止支付推定為不能清償有別。
七、末查，聲請人雖主張相對人尚另向彰化商業銀行斗六分行、華南商業銀行斗六分
    行、第一商業銀行斗六分行、臺灣中小企業銀行斗六分行分別借款如附表所示之
    金額，並提出相對人公司律師函為證，然相對人於前述四家銀行之借款期限均尚
    未屆至且繳息狀況亦均正常，並無積欠利息致借款全部到期等情，此有彰化商業
    銀行斗六分行九十二年七月十日彰斗字第八六號、華南商業銀行斗六分行九十二
    年七月十日華斗放字第二四六號、第一商業銀行斗六分行九十二年七月十四日一
    斗字第三二六號、臺灣中小企業銀行斗六分行九十二年七月十七日九二斗六字第
    一○九五號、同行九十二年九月五日九二斗六字第一二○○號函文在卷可憑，是
    前述四家銀行對相對人之借款債權其清償期既未屆至，尚不得對相對人請求清償
    ，則前述四家銀行目前並非為相對人之債權人，亦即相對人之破產債權人僅聲請
    人一人而已。
八、綜上所述，相對人之債權人並非多數，且其係因行使抵銷權始拒絕支付其對聲請
    人之借款債權，並非主動表示不能支付，而聲請人又未舉證證明相對人之財產已
    不能清償其債務之事實，揆諸首揭規定及說明，聲請人之聲請即無理由，應予駁
    回。
九、依破產法第五條、民事訴訟法第九十五條、第七十八條，裁定如主文。
中      華      民      國    九十二    年      十      月    十七      日
                                  臺灣雲林地方法院民事第二庭
~B法      官  趙思芸
右為正本係照原本作成。
如對本裁定抗告須於裁定送達後十日內向本院提出抗告狀。
中      華      民      國    九十二    年      十      月    十七      日
~B法院書記官  林順能


司法院資訊處製作；財團法人民間司法改革基金會備份。
